臺灣士林地方法院刑事判決　　　　　　　96年度訴緝字第18號
公　訴　人　臺灣士林地方法院檢察署檢察官
被　　　告　甲○○
　　　　　　　　　　　務所）
指定辯護人　本院公設辯護人林龍輝
上列被告因違反槍砲彈藥刀械管制條例案件，經檢察官提起公訴
（95年度偵字第2402號），本院判決如下：
    主  文
甲○○未經許可，寄藏可發射子彈具有殺傷力之改造手槍，處有
期徒刑參年貳月，併科罰金新臺幣肆萬元，罰金如易服勞役以新
臺幣壹仟元折算壹日；扣案仿FN廠半自動手槍製造之金屬槍枝，
更換土造金屬槍管改造而成之改造手槍貳枝及彈匣肆只均沒收。
    事  實
一、甲○○明知具有殺傷力之仿FN廠半自動手槍製造之金屬槍枝
    ，更換土造金屬槍管改造而成之改造手槍（槍枝管制編號為
    0000000000、0000000000號）2 枝（各含彈匣2 只）、直徑
    約8mm 金屬彈頭之土造子彈13顆（其中12顆具殺傷力，1 顆
    不具殺傷力），均係槍砲彈藥刀械管制條例列管之槍彈，未
    經許可不得持有及寄藏，竟於民國90年11月間，在臺北縣汐
    止市○○○路37巷156 號5 樓住處，收受綽號「菜心」年籍
    不詳之成年男子委託保管上開槍、彈，並寄藏於上開住處、
    臺北縣汐止市○○街11號網咖附近別人藏放雜貨處可以自由
    進出的樓梯下面，直到94年11、12月間向友人吳世民借住位
    於臺北縣汐止市○○街36號4 號住處頂樓加蓋之鐵皮屋，因
    恐上開槍、彈在鐵皮屋內有遭竊之虞，遂將上開槍、彈放入
    行李袋，委由吳世民保管（已由本院於95年9 月25日以95年
    度訴字第363 號案另行審結，並經臺灣高等法院95年度上訴
    字第4050號、最高法院駁回上訴確定），吳世民將之寄藏於
    臺北縣汐止市○○街36號4 樓宅內之房間櫃子內。迄95年1
    月26日，吳世民將上開槍、彈自房內取出，在客廳出示給其
    弟觀看，而為警獲報持搜索票前往吳世民上開住處執行搜索
    , 並在上址客廳查獲上開槍、彈及第2 級毒品安非他命7 小
    包（甲○○、吳世民所涉施用、持有毒品罪嫌部分，另案偵
    辦），始悉上情。
二、案經臺北市政府警察局中山分局移送臺灣士林地方法院檢察
    署檢察官偵查起訴。
    理  由
壹、證據能力部分：
一、「按被告以外之人於審判外之言詞或書面陳述，除法律有規
    定者外，不得作為證據，刑事訴訟法第159 條第1 項定有明
    文。而所謂法律有規定者，包括同法第159 條之5 所規定『
    被告以外之人於審判外之陳述，雖不符前四條之規定，而經
    當事人於審判程序同意作為證據，法院審酌該言詞陳述或書
    面陳述作成時之情況，認為適當者，亦得為證據。當事人、
    代理人或辯護人於法院調查證據時，知有第159 條第1 項不
    得為證據之情形，而未於言詞辯論終結前聲明異議者，視為
    有前項之同意。』以傳聞證據具有證據能力之例外情形。」
    （最高法院94年度臺上字第6904號判決意旨參照）
二、次按92年9 月1 日施行之刑事訴訟法，因酌採英美法系之傳
    聞法則，於第159 條第1 項明定被告以外之人，於審判外之
    言詞或書面陳述，除法律有規定者外，不得作為證據，用以
    保障被告之反對詰問權。至本法規定傳聞法則之例外，乃鑒
    於採用傳聞證據排除法則之重要理由之一，係因傳聞證據未
    經當事人之反對詰問予以覈實，因此，若當事人願放棄對原
    供述人之反對詰問時，原則上即可承認該傳聞證據之證據能
    力。揆諸我國刑事訴訟法第159 條之5 之立法理由，除參照
    前述傳聞證據排除法則之基本法理外，亦參考日本刑事訴訟
    法第326 條之立法例，而日本刑事審判實務之運作，有關檢
    察官及被告均同意作為證據之傳聞書面材料或陳述，可直接
    援引該國刑事訴訟法第326 條作為傳聞例外之法律依據，僅
    在檢察官與被告不同意之情況下，乃須根據其他傳聞例外規
    定俾以斟酌該等書面材料或陳述是否具有證據能力，在當事
    人間無爭執之案件中，傳聞證據基本上均可依據前引規定提
    出於法院使用，據此，我國刑事訴訟法第159 條之5 之適用
    應可作同上之解釋。
三、證人即同案被告吳世民於警詢中之證述，屬被告以外之人於
    審判外之陳述，固不得為證據，但被告及辯護人於本院96年
    5 月2 日審判期日中對上開證據方法，均為同意之表示，本
    院審酌該陳述作成時之狀況，亦認作為證據適當，依刑事訴
    訟法第159 條之5 第1 項規定，均具有證據能力。
貳、認定事實所依據之證據及理由
一、上揭事實，業據被告甲○○於警詢、偵查中及本院審理時坦
    承不諱（詳偵查卷第21至22頁、第70至71頁，本院卷第19頁
    96年2 月12日訊問筆錄、第39頁96年3 月14日準備程序筆錄
    、第56頁96年5 月2 日審判筆錄），核與證人吳世民於警詢
    證述之情節相符（詳偵查卷第17至18頁）。又扣案仿FN廠半
    自動手槍製造之金屬槍枝，更換土造金屬槍管改造而成之改
    造手槍（槍枝管制編號為0000000000、0000000000號）2 枝
    （各含彈匣2 只），經送內政部警政署刑事警察局以性能檢
    驗法及試射法鑑驗結果，認均係由仿FN廠半自動手槍製造之
    金屬槍枝更換裝土造金屬槍管改造而成之改造手槍，機械性
    能良好，可擊發適用子彈，均具殺傷力；直徑約8mm 金屬彈
    頭之土造子彈13顆，認均係土造子彈（具直徑約8mm 之金屬
    彈頭），經全部採樣試射，12顆可擊發，認均具殺傷力，1
    顆無法擊發，認不具殺傷力等情，有該局95年2 月14日刑鑑
    字第0950015444號槍彈鑑定書、95年7 月10日刑鑑字第0950
    094291號函足資佐證（偵查卷第63至65頁，本院95年訴字第
    363 號卷第70頁）。綜上事證，足認被告之自白與事實相符
    ，可以採信，本案事證至為明確，被告犯行堪予認定，自應
    依法論科。
三、按被告行為後，94年2 月2 日修正公布之刑法（下稱新刑法
    ，而95年7 月1 日修正施行前刑法則稱舊刑法）已於95年7
    月1 日施行，新刑法第2 條第1 項「行為後法律有變更者，
    適用行為時之法律。但行為後之法律有利於行為人者，適用
    最有利於行為人之法律」之規定，係規範行為後法律變更所
    生新舊法律比較適用之準據法，於新法施行後，自應適用新
    法第2 條第1 項之規定，為「從舊從輕」之比較；又比較新
    舊法時，應就罪刑有關之共犯、未遂犯、想像競合犯、牽連
    犯、連續犯、結合犯，以及累犯加重、自首減輕暨其他法定
    加減原因（如身分加減）與加減例等一切情形，綜其全部罪
    刑之結果而為比較後，再適用有利於行為人之法律處斷，而
    不得一部割裂分別適用不同之新舊法（最高法院24年上字第
    4634號、29年上字第964 號判例意旨、最高法院95年度第8
    次刑事庭會議決議參照）。經查：
(一)槍砲彈藥刀械管制條例第8 條第4 項及同條例第12條第4 項
    之罪，法定刑分別應併科新臺幣700 萬或300 萬元以下罰金
    ，依被告行為時之修正前刑法第33條第5 款規定：「主刑之
    種類
    如左：
    五、罰金：一元（指銀元）以上。」惟被告行為後施行之新
    法第33條第5 款規定：「主刑之種類如下：五、罰金：新臺
    幣1 仟元以上，以百元計算之。」經比較修正前後關於科處
    罰金刑之最低刑度規定，自應以被告行為時之修正前法律較
    有利於被告。
(二)有關罰金刑易服勞役之折算標準規定，被告行為時之修正前
    刑法第42條第2 項前段規定：「易服勞役以1 元（指銀元）
    以上3 元以下折算1 日。」該規定之數額，並依被告行為時
    之罰金罰鍰提高標準條例第2 條前段之規定，將其原定數額
    提高為100 倍折算1 日，即依被告行為時之法律，其易服勞
    役之折算標準，應以銀元100 元（即新臺幣300 元）以上30
    0 元（即新臺幣900 元）以下折算1 日，惟被告行為後施行
    之新刑法第42條第3 項前段規定：「易服勞役以新臺幣1 仟
    元、2 仟元或3 仟元折算1 日。」經比較修正前後之易服勞
    役折算標準之規定，自應以新刑法之規定較有利於被告。
(三)刑法第11條關於本法總則對於其他刑罰法規之適用規定，由
    原條文：「本法總則於其他法令有刑罰之規定者，亦適用之
    。但其他法令有特別規定者，不在此限」，增訂「本法於其
    他法律有保安處分之規定者，亦適用之」，是關於本條之增
    訂，無關犯罪行為可罰性要件之變更，應適用裁判時之新刑
    法，對被告並無不利。
(四)綜上所述，本件綜其全部比較結果，認修正後刑法法定罰金
    刑之最低額雖有提高，惟修正後之罰金易服勞役標準較諸修
    正前規定對被告為有利，整體比較適用結果，仍認新法對被
    告較為有利，自應依刑法第2 條第1 項但書規定，適用有利
    於被告之新法規定，以為論處。至於從刑之沒收部分，則從
    屬於主刑，亦一併適用修正後刑法第38條規定宣告沒收。
四、按槍砲彈藥刀械管制條例第8 條第4 項、第12條第4 項，係
    將持有與寄藏為分別之處罰規定, 而寄藏與持有，均係將物
    置於自己實力支配之下，僅寄藏必先有他人之持有行為，而
    後始為之受寄代藏而已，故寄藏之受人委託代為保管，其保
    管之本身，亦屬持有，不過，此之持有係受寄之當然結果，
    雖不應另就持有予以論罪，然未經許可持有槍枝、子彈，其
    持有之繼續，為行為之繼續，亦即一經持有該槍彈，罪即成
    立，至其持有行為終了時，均論為一罪，不得割裂。則包括
    持有之寄藏該槍、彈行為，自亦為行為之繼續，其犯罪之完
    結須繼續至寄藏行為終了時為止，均只論為一罪。核被告甲
    ○○所為，係犯槍砲彈藥刀械管制條例第8 條第4 項之未經
    許可寄藏可發射子彈具有殺傷力之改造手槍罪及同條例第12
    條第4 項之未經許可寄藏子彈罪，公訴人認成立同上條項未
    經許可而持有槍彈罪，尚有未洽，因屬同條項之法條，爰不
    予變更起訴法條。又被告同時寄藏改造手槍及子彈，以一持
    有行為而觸犯二種罪名，為想像競合犯，應從一重之未經許
    可，寄藏可發射子彈具有殺傷力之改造手槍罪處斷（按95年
    7 月1 日修正施行之刑法第55條係法理之明文化，非屬法律
    之變更，不生新舊法比較適用問題）。爰審酌槍枝、彈藥之
    非法製造、寄藏、持有及流通等，危害人身安全及社會秩序
    至鉅，而為國法懸為厲禁，經各類教育及傳媒宣導週知歷數
    十年，被告應無不知之理，詎猶未經許可無償為人寄藏槍枝
    、子彈，藐視公共規範，欠缺守法觀念，應予非難，兼衡被
    告持有槍枝、子彈之數量，及其犯罪動機、目的、手段，未
    將之持以犯罪，並念其幼年喪母、父親不知去向、由養父母
    將其帶大、學歷為國中休業等一切情狀，量處如主文所示之
    刑，並就罰金部分諭知易服勞役之折算標準。
五、扣案仿FN廠半自動手槍製造之金屬槍枝，更換土造金屬槍管
    改造而成之改造手槍（槍枝管制編號為0000000000、000000
    0000號）2 枝（各含彈匣2 只），依法不得持有，為違禁物
    ，不問屬於犯人與否，應依刑法第38條第1 項第1 款規定宣
    告沒收。又扣案直徑約8mm 金屬彈頭之土造子彈13顆，鑑驗
    結果，其中1 顆試射無法擊發，不具殺傷力，非屬違禁物，
    其餘12顆經試射結果，均可擊發，固具殺傷力，惟於試射擊
    發過程中業已滅失，而失其違禁物性質，均無庸宣告沒收。
據上論斷，應依刑事訴訟法第299 條第1 項前段，槍砲彈藥刀械
管制條例第8 條第4 項、第12條第4 項，刑法第2 條第1 項、第
11條前段、第55條、第42條第3 項、第38條第1 項第1 款，判決
如主文。
本案經檢察官邱智宏到庭執行職務。
中　　華　　民　　國　　96　　年　　5 　　月　　16　　日
　　　　　　　　　刑事第一庭審判長法　官　洪英花
                                  法  官  林清吉
                                  法  官  雷雯華
以上正本證明與原本無異。
如不服本判決，應於判決送達10日內，向本院提出上訴狀。
                                  書記官  趙彩彤
中　　華　　民　　國　　96　　年　　5 　　月　　21　　日
附錄本案論罪科刑法條全文：
槍砲彈藥刀械管制條例第8 條第4 項
未經許可，持有、寄藏或意圖販賣而陳列第1 項所列槍枝者，處
3 年以上10年以下有期徒刑，併科新臺幣700 萬元以下罰金。
槍砲彈藥刀械管制條例第12條第4 項
未經許可，持有、寄藏或意圖販賣而陳列子彈者，處5 年以下有
期徒刑，併科新臺幣300 萬元以下罰金。
第1 項至第3 項之未遂犯罰之。
